【裁判字號】    98,易,446
【裁判日期】    980717
【裁判案由】    業務侵占
【裁判全文】
臺灣高雄地方法院刑事判決               98年度易字第446號
公  訴  人  臺灣高雄地方法院檢察署檢察官
被      告  乙○○
上列被告因業務侵占案件，經檢察官提起公訴（97年度偵字第33
781 號）及移請併案審理（98年度偵字第9779號），並經本院裁
定改依簡式審判程序審理，判決如下：
    主  文
乙○○犯業務侵占罪，處有期徒刑捌月。
    事  實
一、乙○○自民國97年1 月1 日起至97年6 月13日止，擔任址設
    高雄市○○區○○路146 號「京城國寶大廈管理委員會」（
    下稱京城國寶管委會）之主任委員，對外代表京城國寶管委
    會，並負責保管京城國寶管委會向裝潢廠商收取之裝潢保證
    金、為支付臺灣三菱電梯股份有限公司而自公共基金提領之
    電梯保養費用及日常零用金，為從事業務之人，竟意圖為自
    己不法之所有，於97年5 月7 日至同年月30日間某日，利用
    保管京城國寶管委會所有新臺幣（下同）32萬6662元（裝潢
    保證金26萬元、電梯保養費2 萬5000元、日常零用金4 萬16
    62元，合計32萬6662元）之機會，在高雄市○○○路320 號
    順成鑫汽車行，將持有之32萬6662元一次全數出借與姓名年
    籍不詳綽號「阿吉仔」之成年男子，而以易持有為所有之意
    思予以侵占入己。嗣因廠商催討款項，京城國寶管委會核對
    帳冊後向乙○○要求支付，乙○○無法交出款項，始悉上情
    。
二、案經京城國寶管委會告發臺灣高雄地方法院檢察署檢察官偵
    查起訴。
    理  由
一、查本案被告乙○○所犯為死刑、無期徒刑、最輕本刑為3 年
    以上有期徒刑以外之罪，且非高等法院管轄第一審之案件，
    而其於準備程序就前揭被訴事實為有罪之陳述，經受命法官
    告知簡式審判程序之旨，並聽取當事人之意見後，本院認無
    不得或不宜改依簡式審判程序進行之處，爰依刑事訴訟法第
    273 條之1 第1 項之規定，裁定本案進行簡式審判程序。
二、認定犯罪事實所憑之證據及理由
    上開事實，業經被告承坦不諱，且有證人即國寶大廈社區住
    戶吳勇練於警詢及偵查、甲○○、吳宜絹、陳素伐及中南海
    保全公司派駐京城國寶大廈社區之管理組長程魯訓於偵查證
    述明確（警卷第1 頁、偵一卷第5 頁、61至66頁、偵二卷第
    10頁），並有京城國寶大樓裝潢保證金登錄表（偵一卷第12
    、13頁、46頁）、大樓裝潢保證金收據12紙（偵一卷第26至
    31頁）、住戶公約（偵一卷第53頁、院二卷第35頁）、住戶
    裝潢（修繕）施工辦法（偵一卷第50頁）、付款簽收表（偵
    一卷第14、15、68、69頁）、京城國寶大廈97年2 、3 、4
    、5 月份財務收支明細表（偵一卷第70頁）、京城國寶管委
    會96年12月16日第一次會議紀錄（偵一卷第44頁）、京城國
    寶大廈管理委員會97年3 月25日會簽單、付款憑單（偵一卷
    第20、21頁）、臺灣三菱電梯股份有限公司高雄分公司97年
    7 月4 日函（警卷第13頁）、服務合約書（偵一卷第11頁）
    在卷可考，足認被告自白與事實相符，是本案事證明確，被
    告上開侵占犯行，實堪認定，應依法論科。
三、論罪科刑
    被告為京城國寶管委會之主任委員，而京城國寶管委會向裝
    潢廠商收取之裝潢保證金，由主任委員保管，又應支付臺灣
    三菱電梯股份有限公司之電梯保養費，由主任委員代表京城
    國寶管委會支付該公司，於未支付前由主任委員保管，另京
    城國寶管委會之日常零用金，由主任委員保管，並用於京城
    國寶大廈社區之日常開支，是被告有保管裝潢保證金、電梯
    保養費及日常零用金之職務，為從事京城國寶管委會業務之
    人，上開裝潢保證金、電梯保養費、日常零用金合計32萬66
    62元為其業務上持有之物。核被告所為，係犯刑法第336 條
    第2 項之業務侵占罪。公訴意旨認被告自97年3 月19日至同
    年6 月10日止侵占裝潢保證金26萬元、於97年3 月25日侵占
    電梯保養費2 萬5000元、97年6 月13日卸任主任委員職務後
    不移交日常零用金4 萬1662元而予以侵占，容有未洽，且經
    公訴檢察官特定被告侵占犯行之時間、地點及次數如事實欄
    一所載（院二卷第20頁），附此敘明。又檢察官移送併辦部
    分，與被告所犯原起訴之業務侵占罪部分，為同一事實，自
    為起訴效力所及，併予敘明。爰審酌被告擔任京城國寶管委
    會主任委員，應克盡職守，妥善保管該管委會之款項，竟圖
    一己之私而予以侵占，金額高達32萬6662元，未與京城國寶
    管委會和解，實屬不該，惟念其犯後坦承犯行，主動於98年
    4 月29日存款3 萬1000元至京城國寶管委會之金融機關帳戶
    以賠償損害，有高雄銀行存摺存款類存入憑條在卷可憑（院
    一卷第33頁），應有悔意，且無不法前科，有臺灣高等法院
    被告前案紀綠表可參，並參酌其犯罪之動機、手段等一切情
    狀，量處如主文所示之刑。
據上論斷，應依刑事訴訟法第273 條之1 第1 項、第299 條第1
項前段，刑法第336 條第2 項，刑法施行法第1 條之1 ，判決如
主文。
本案經檢察官丙○○到庭執行職務。
中    華    民    國    98    年    7     月    17    日
                  刑事第十五庭  法  官  楊國煜
如不服本判決，應於收受本判決10日內向本院提出上訴書狀，並
應敘述具體理由，如未敘述上訴理由者，應於上訴期間屆滿後20
日內補提理由書狀於本院（均須依他造當事人之人數附繕本）「
切勿逕送上級法院」。
以上正本證明與原本無異。
中    華    民    國    98    年    7     月    17    日
                                書記官  王芷鈴
附錄本案論罪科刑法條：
中華民國刑法第336條
對於公務上或因公益所持有之物，犯前條第一項之罪者，處一年
以上七年以下有期徒刑，得併科五千元以下罰金。
對於業務上所持有之物，犯前條第一項之罪者，處六月以上五年
以下有期徒刑，得併科三千元以下罰金。
前二項之未遂犯罰之。


司法院資訊處製作；財團法人民間司法改革基金會備份。
